# 关于商品搭卖的会计处理

提问人：mengyan1124 时间：2010-11-25 10:30:51
仪器销售收入确认问题 客户为扩大市场，开拓销售渠道，采取配套试剂销售量达到一定标准，赠送仪器设备的做法。其配套试剂盒的售价超过正常售价。对于此种形式的仪器设备销售收入如何确认？有没有上市公司的案例可以借鉴？

回答人：chenyiwei
这也是一种比较常见的销售方式，例如很多公司的“买耗材送设备”等。一般做法是先按正常售价确认试剂的销售收入，对实际收到款项（名义售价）高于正常售价的差额予以递延。到达到规定条件转移设备所有权时，递延收益部分再转为收入。

回答人：chenyiwei
回复 藤椅 胖狐狸 的帖子我理解是，即在确定对方已不可能再满足“送设备”应满足的条件之后，即把剩余的递延收益一次转为损益。

回答人：chenyiwei
回复 报纸 老厚 的帖子不同销售模式下的售价确实可能有差异，但两者的制定过程并不是完全独立的。特殊销售模式（搭售）下的公允价值可以将搭售的总价格按照试剂和设备两项目单独销售时各自的公允价值的相对比例分配确定，然后将分配到设备的部分予以递延（在该期间内也可能视作无租使用）。

回答人：chenyiwei
回复 8 楼 mengyan1124 的帖子 1 、贷方科目用“未确认融资收益”不合适，因为主体所提供的并非是融资服务，而是未来将要销售商品的收入。可以暂记在预收帐款中。 2 、特殊销售模式（搭售）下的公允价值可以将搭售的总价格按照试剂和设备两项目单独销售时各自的公允价值的相对比例分配确定，其实会计上也是这样做的，会计和税务处理在这一点上是一致的。

回答人：chenyiwei
这个问题后来重新考虑了一下，并结合日常技术咨询，在《瑞华研究》中收录了以下问题解答：
问题4-2-4（医药企业在“买试剂送仪器”销售模式下免费提供给医院的仪器的核算） 问题： 医药企业在“买试剂送仪器”销售模式下免费提供给医院的仪器应如何核算？ 背景： A公司的主要产品为体外诊断试剂，为了促进试剂的销售，公司会向部分医院免费提供体外诊断仪器，并在合同中约定医院需配套采购A公司的试剂。合同期限一般为 5 年，接近于这些仪器通常情况下的使用寿命。合同期满后，仪器一般以名义价格出售给医院（或者无偿赠送，此处的名义价格通常可以忽略不计）。A公司目前将这部分免费提供给医院使用的仪器作为固定资产核算，按合同约定使用年限与可使用年限孰短的年限计提折旧。 解答： 在本案例中，A公司与医院签订的免费提供仪器的合同，其履行依赖于特定资产（所提供的仪器），且在合同期限内，将仪器的使用权转移给医院，因此该合同中包含租赁安排，应按照《企业会计准则第 21 号——租赁》进行会计处理。 《企业会计准则第 21 号——租赁》第五条对“融资租赁”的定义是：“融资租赁，是指实质上转移了与资产所有权有关的全部风险和报酬的租赁。其所有权最终可能转移，也可能不转移”。由该定义可知，判断一项交易是融资租赁还是经营租赁的最根本标准是租赁物所有权上的主要风险和报酬的转移和承担情况。该准则第六条所列的五项具体标准仅是在一般情况下的参考标准，当这些具体标准与准则第五条所规定的基本定义发生矛盾时，应以第五条的基本定义为依据进行判断。 根据本案例背景所述，“为了促进试剂的销售，公司会向部分医院免费提供体外诊断仪器，并在合同中约定医院需配套采购A公司的试剂”。在此情况下，由于不直接收取仪器的租金，这些免费提供的仪器的成本，以及按合同约定应由A公司负担的修理和维护费等，就需要从试剂销售的毛利中回收。因此： （ 1 ）如果合同中没有约定医院在规定期限内的试剂最低采购量或采购额，或者虽然约定了最低采购量或最低采购额，但该等采购量或采购额按照正常利润水平计算的毛利不足以支持仪器成本和日常维护及修理支出的回收，则表明最终能否收回仪器成本和日常修理维护支出存在较大的不确定性，在此情况下，应当认为该项租赁虽然涵盖了仪器使用寿命的大部分，但仪器所有权上的主要风险和报酬仍由作为出租人的A公司享有或承担，因此应归类为经营租赁。在此模式下，A公司应当将这些免费提供的仪器作为其固定资产予以确认（从另一方面讲，此时对A公司而言，这些仪器符合《企业会计准则第 4 号——固定资产》第三条所规定的固定资产定义，即为了出租目的而持有、使用寿命超过一个会计年度的有形资产）。这些固定资产应当在相关合同约定的免费使用期内计提折旧，与相应期间内从试剂销售毛利中提取的租赁收入相配比。由于此处每期可确认的租金收入取决于试剂销售收入和毛利率，因此属于“或有租金”。根据《企业会计准则第 21 号——租赁》第二十九条规定，对于经营租赁中的出租人而言，或有租金应当在实际发生时计入当期损益；同时，如果本期内试剂的销售量或销售额低于预期，或者相关试剂的毛利率下降，则表明其存在减值迹象，应根据《企业会计准则第 8 号——资产减值》的规定对其进行减值测试，并就可收回金额低于账面价值的差额对其计提减值准备。 （ 2 ）如果合同中约定了最低采购量或最低采购额，且该等采购量或采购额按照正常利润水平计算的毛利足以支持仪器成本和日常维护及修理支出的回收，则表明最终能否收回仪器成本和日常修理维护支出的不确定性较小，相应地，可以认为这些仪器所有权上的主要风险和报酬已经转移给医院，该租赁构成融资租赁，其最低租赁付款额等于合同期间内的约定最低采购量或最低采购额按照正常毛利率水平计算的毛利额。（注：在实务操作中，还应当关注医院履行合同约定的最低采购量或最低采购额义务的意愿和财务能力，以及合同是否对医院的违约行为规定了有力的制裁措施，以将取得最低租赁付款额的不确定性降低到最低限度。如果能否取得最低租赁付款额仍存在较大不确定性的，则可能不能归类为融资租赁。） 在实务中，一些销售办公耗材的企业也采用类似的“买耗材送办公设备”的销售模式促进耗材销售。对这种销售模式下免费提供给顾客的办公设备的核算，也应参照上述方法。

提问人：melissa2018 时间：2017-11-28 15:57:57
一般情况 下，公司与医院的协议中均会约定期限，1-5年，以及年度采购量（额）或者是单机产量，如果按合同条款执行，试剂产生的毛利完全可以覆盖仪器成本。但实际上期限内试剂产生的毛利是否能够覆盖仪器成本，主要取决于医院最终使用仪器的期限（比如被竞争者替换)。 另问题：把仪器归类为固定资产的时点怎么确定呢？如果仪器是自产，是在入库时即归计入“固定资产”，相应的计提折旧呢？还是在入库时计入存货，在仪器发出给客户时再转入固定资产，计提折旧？

回答人：chenyiwei
在仪器出库发给客户时从库存商品转入固定资产。

提问人：呼叫帮助 时间：2018-03-18 11:07:16
看到这样一篇文，是否准确，望陈版指教！ 首先，“买一送一”从总体上看属于促销行为，似乎都是可以进入销售费用的，但原理上看，这个促销大约就带有折扣的概念了吧，即给予所买电脑价格上的优惠，而买一送一行为在电脑商品价格上是没有表现为优惠的，实行的是用实物来补偿的办法－－“送一”，所以，在这个意义上，如果“送一”只是非经营范围的“精心准备的小的外购礼品”的话（此时企业是作为“消费者身份出现的”），那么，一般都是可以作为费用处理的。这是通过增加自己的成本来实现让利，或者，从消费者的角度看，就属于“花同样的钱可以消费两种商品”之使用价值的满足。不难看出，总体上一般都是可以对“送一”不做收入处理而是作为费用，税务上应该认定作为扣除项目的。 其次，“买一送一”与商品搭卖的情况是有不同的，不同之处就是是否单独确定售价，再有就是取决于经营范围，比如，卖电脑的，也可以搭耳机、摄像头等配件，而后者，往往也是企业自己生产的，也可以单独对外销售的，同样道理，商品流通企业经营范围也比较广，那些配件了或者电饭锅了等商品也有单独出售的，这种情况就说明，此时的“送一”就变成了商品供应者的身份了－－经营产品销售并且可以单独确认售价，那么，在税务上看，该是作为“视同销售处理”，即使是单独作价且价格优惠，也至少是维持成本价的－－通常税务上是按照同类或同样商品的售价计算的。 第三、是否作为收入处理，那就要看企业的会计政策了。会计政策不能等同于税务政策，比如“送一”，如果是单独计价，且售价小于成本，那么，损失的部分也可以作为费用处理的，会计上可以作为收入，同时结转成本，一决算就知道这个送一在此类商品上花费了多少促销费用的－－这个分类核算实际上是要向管理当局提供销售政策方面的相关信息，当然，对于不单独计价的，会计上也可以直接作为费用处理，并且，如果是生产厂家，其相关“送一”的生产部门的产品生产成本或费用可以作为自制物料成本处理，如果是商流企业或者属于生产厂家外购的，那么也可以直接作为销售费用处理的。－－值得说明的是，会计上的基本服务对象除了税务外，更主要的是服务于企业的经营决策，会计政策往往更为倾向于会计信息的有用性（在遵循会计准则的前提下）。在这样情况下，会计与税务上口径的不一致一般就采用纳税的调整办法了－－在增值税上，可能要按照“视同销售”的税务口径调整，在所得税上，销售收入和销售费用也是需要进行分析调整的。一句话，这样做也许增加了会计人员不少的工作量，但如果能够为企业了解和掌握到更多的经营信息，那应该是值得的吧。

回答人：chenyiwei
不是很赞同。买一送一就是按数量折扣处理。